臺灣臺北地方法院刑事判決
111年度金訴字第50號
公  訴  人  臺灣臺北地方檢察署檢察官
被      告  朱珮菁



上列被告因違反期貨交易法案件，經檢察官提起公訴（111年度
偵字第17616號），被告於準備程序中就被訴事實為有罪之陳述
，經本院告知簡式審判程序意旨，並聽取檢察官及被告之意見後
，本院合議庭裁定由受命法官獨任行簡式審判程序，並判決如下
：
    主  文
朱珮菁幫助犯期貨交易法第一百十二條第五項第三款之非法經營
期貨交易業務罪，處有期徒刑參月。緩刑貳年，緩刑期間付保護
管束，並應於本判決確定之日起壹年內，接受法治教育課程貳場
次。
    事  實
一、朱珮菁明知金融機構帳戶係個人理財之重要工具，關係個人
    財產、信用之表徵，依其智識程度及社會生活經驗，可預見
    將金融機構帳戶之存摺、提款卡及密碼等資料提供予身分不
    詳之陌生人，可能因此幫助他人從事與財產或非法營業相關
    之犯罪，惟縱令發生亦不違背其本意，而基於幫助他人未經
    許可經營期貨交易業務之未必故意，於民國109年10月30日
    前某日，將其所申辦國泰世華商業銀行帳號000000000000號
    帳戶（下稱朱珮菁之國泰世華銀行帳戶）之存摺、提款卡提
    供予真實身分不詳，自稱「華哥」之成年人，並告知提款密
    碼，容任「華哥」得以使用該金融帳戶作為非法營業相關犯
    罪之工具，以此方式幫助「華哥」從事非法經營期貨交易業
    務之犯行。而「華哥」自109年10月30日前某日起，即基於
    未經許可經營期貨交易業務之犯意，以撥打電話之方式，對
    外招攬楊智評及其他不特定客戶從事地下期貨交易，其方式
    係以「臺灣證券交易所發行量加權股價指數期貨商品」為標
    的，由客戶透過電腦設備連結「錢龍」網站（網址：www.00
    00.00）或使用手機APP，以「口」為交易單位進行下單，倘
    客戶預期指數上漲則下多單買進，反之則下空單賣出，且該
    指數每漲跌1點盈虧為新臺幣（下同）200元，每口則收取15
    0元或200元不等之手續費，惟實際上並未下單至任何合法期
    貨交易市場，而僅以當日各該合法期貨指數漲跌點數之多寡
    ，計算與客戶下單買賣指數之差額，乘以每點損益，扣除手
    續費後與客戶定期計算盈虧，並自109年10月30日起，以朱
    珮菁之國泰世華銀行帳戶作為客戶下單匯入款項及損益匯款
    結算之用，而非法經營期貨交易業務。
二、案經法務部調查局新北市調查處移送臺灣臺北地方檢察署檢
    察官偵查起訴。
    理  由
一、本件被告朱珮菁所犯係死刑、無期徒刑或最輕本刑為3年以
    上有期徒刑之罪或高等法院管轄第一審案件以外之罪，其於
    準備程序進行中，就被訴事實為有罪之陳述，經本院告知簡
    式審判程序之旨，並聽取檢察官及被告之意見後，爰依刑事
    訴訟法第273條之1第1項之規定，裁定進行簡式審判程序。
    又本件之證據調查，依刑事訴訟法第273條之2規定，不受同
    法第159條第1項、第161條之2、第161條之3、第163條之1及
    第164條至第170條規定之限制，均合先敘明。
二、上揭犯罪事實，業據被告於本院審理時坦承不諱（見本院卷
    28-29頁、第35-47頁），且於偵查中就其將上開國泰世華銀
    行帳戶之存摺、提款卡交付「華哥」，並告知提款密碼等經
    過供述屬實（見偵卷第37-45頁、第325-326頁），復經證人
    即投資客戶楊智評、陳宏裕於偵查中證述明確（見偵卷第11
    9-123、103-107頁），亦有上開國泰世華銀行帳戶交易明細
    、LINE通訊軟體對話內容翻拍照片在卷可稽（偵卷第177-18
    2頁、第125-137頁），足認被告上開任意性自白核與事實相
    符，應堪採認。本件事證明確，被告犯行洵堪認定，應依法
    論科。　
三、論罪科刑：
　㈠被告將上開國泰世華銀行帳戶之存摺、提款卡提供予「華哥
    」使用，並告知提款密碼，使「華哥」持以從事地下期貨交
    易，所為並非直接構成非法經營期貨交易業務之構成要件行
    為，僅在客觀上有助於「華哥」所為犯罪行為之實現；又無
    證據證明被告係以正犯而非以幫助犯之犯意參與犯罪，應認
    其係基於幫助他人從事違法經營期貨交易業務之犯罪意思而
    為。準此，因被告僅係對於正犯資以助力，而未參與實施犯
    罪之行為，核其所為，係犯刑法第30條第1項前段、期貨交
    易法第112條第5項第3款之幫助非法經營期貨交易業務罪。
　㈡被告以幫助他人犯罪之意思而參與犯罪構成要件以外之行為
    ，為非法經營期貨交易業務罪之幫助犯，爰依刑法第30條第
    2項之規定，減輕其刑。
　㈢爰以行為人之責任為基礎，審酌被告將其所有之金融帳戶提
    供予「華哥」使用，以此方式幫助「華哥」從事非法經營期
    貨交易業務之犯行，危害國內金融秩序，造成投資大眾權益
    受損，並使犯罪追查趨於複雜及困難，所為危害社會正常交
    易安全，實有不該；惟念及被告前無任何經法院論罪科刑之
    前科紀錄，有臺灣高等法院被告前案紀錄表在卷可參，素行
    尚佳；併考量被告犯後終能坦承犯行，犯後態度尚稱良好，
    且其於本案並未參與實行犯罪之行為，犯罪危害程度較輕，
    復未獲有任何犯罪所得；兼衡以被告之犯罪動機、目的、手
    段、所生損害，暨其於本院審理時自承其專科畢業之智識程
    度，現在待業中之家庭經濟生活狀況（見本院卷第47頁）等
    一切情狀，量處如主文所示之刑。　　
　㈣查被告前未曾因故意犯罪而受有期徒刑以上刑之宣告，此有
    前引臺灣高等法院被告前案紀錄表可佐，其因一時疏失，致
    罹刑典，本院審酌被告係基於不確定故意而為本案幫助犯行
    ，犯罪情節、主觀惡性俱較輕微，而其事後已坦承犯行，顯
    見悔意，又其並未獲有任何犯罪所得。本院認其經此偵審及
    科刑教訓，當知所警惕而無再犯之虞；酌以刑罰固屬國家對
    於犯罪行為人，以剝奪法益之手段，所施予之公法上制裁，
    惟其積極目的，仍在預防犯罪行為人之再犯，故對於惡性未
    深者，若因偶然觸法即令其入獄服刑，誠非刑罰之目的，本
    院綜核各情，因認被告所受宣告之刑，以暫不執行為適當，
    爰依刑法第74條第1項第1款之規定，對被告宣告緩刑2年。
    又被告因法治觀念薄弱，致為本件犯行，為確保其能戒慎其
    行，建立尊重法治之正確觀念，並預防再犯，本院認除前開
    緩刑宣告外，另有課予一定負擔之必要，爰依刑法第74條第
    2項第8款規定，諭知被告應於本判決確定之日起1年內，接
    受法治教育課程2場次，以期建立被告遵守法律規範之觀念
    ，藉以預防其再犯。又因本院對被告為刑法第74條第2項第8
    款預防再犯所為必要命令之宣告，是併依刑法第93條第1項
    第2款之規定，諭知於緩刑期間付保護管束，特予敘明。
據上論斷，應依刑事訴訟法第273條之1第1項、第299條第1項前
段，期貨交易法第56條第1項、第112條第5項第3款，刑法第11條
前段、第30條第1項、第2項、第74條第1項第1款、第2項第8款、
第93條第1項第2款，判決如主文。
本案經檢察官郭盈君提起公訴，檢察官黃耀賢到庭執行職務。
中　　華　　民　　國　　111 　年　　11　　月　　28　　日
                        刑事第十七庭　法  官    何孟璁
上正本證明與原本無異。
如不服本判決應於收受送達後20日內向本院提出上訴書狀，並應
敘述具體理由；其未敘述上訴理由者，應於上訴期間屆滿後20日
內向本院補提理由書（均須按他造當事人之人數附繕本）「切勿
逕送上級法院」。因疫情而遲誤不變期間，得向法院聲請回復原
狀。

                                       書記官　　高心羽
中　　華　　民　　國　　111 　年　　11　　月　　28　　日

附錄本案論罪科刑法條全文
期貨交易法第56條
非期貨商除本法另有規定者外，不得經營期貨交易業務。
期貨商須經主管機關之許可並發給許可證照，始得營業。
外國期貨商須經中華民國政府認許，且經主管機關之許可並發給
許可證照，始得營業。
期貨商之分支機構，非經主管機關許可並發給許可證照，不得設
立或營業。
期貨商之組織形態、設置標準及管理規則，由主管機關定之。
期貨交易法第112條
違反第106條、第107條，或第108條第1項之規定者，處3年以上1
0年以下有期徒刑，得併科新臺幣1千萬元以上2億元以下罰金。
犯前項之罪，於犯罪後自首，如自動繳交全部犯罪所得者，減輕
或免除其刑；並因而查獲其他正犯或共犯者，免除其刑。
犯第1項之罪，在偵查中自白，如自動繳交全部犯罪所得者，減
輕其刑；並因而查獲其他正犯或共犯者，減輕其刑至二分之一。
犯第1項之罪，其因犯罪獲致財物或財產上利益超過罰金最高額
時，得於所得利益之範圍內加重罰金。
有下列情事之一者，處7年以下有期徒刑，得併科新臺幣3百萬元
以下罰金：
一、未經許可，擅自經營期貨交易所或期貨交易所業務。
二、未經許可，擅自經營期貨結算機構。
三、違反第56條第1項之規定。
四、未經許可，擅自經營槓桿交易商。
五、未經許可，擅自經營期貨信託事業、期貨經理事業、期貨顧
    問事業或其他期貨服務事業。
六、期貨信託事業違反第84條第1項規定募集期貨信託基金。